# 新收入准则收入确认时点问题

提问人：放晴的微笑 时间：2018-09-10 14:54:21
请教陈版及各位老师，如何理解收入在某一时段内履行履约义务条件中（ 1 ）“客户在企业履约的同时即取得并消耗企业履约所带来的经济利益”与（ 3 ）“企业履约过程中所产出的商品具有不可替代用途，且该企业在整个合同期间内有权就累计至今已完成的履约部分收取款项”？个人理解：（ 1 ）是从客户角度考虑，是否能够边履约边受益；在服务无法直观判断时通过考虑是否需要通过“返工测试”来判断； （ 3 ）是从企业角度考虑，企业提供商品具有不可替代性，且具有收款权。 问题 1 ：此处的不可替代性是对于客户来说（即合同终止后必须返工，其他企业无法在已提供服务的基础上继续履行义务？）还是对于企业来说（即企业将未完全履行完毕的成果销售给其他客户）？从指南上理解是偏向企业角度的，是否需要考虑客户角度，如果考虑是否与（ 1 ）矛盾？
在考虑不可替代性时，强调法律上的效力及经济制约性。“基于最终转移给客户的商品的特征判断”中解释，前两道标准工序，后两道特殊工序，只要双方约定的合同时关于最终产品的，则最终产品符合“具有不可替代用途”的条件。 问题 2 ：此时，是否需要考虑后两道特殊工序是否具有经济制约性？以软件行业举例的话，如果服务客户为同质的，只有在软件安装环节稍有定制或修改，是否满足此“不可替代”的条件？ 问题 3 ：在考虑有收款权时，实务中如何进行确认？（通过函证、履约进度、验收报告（服务或工程类）、签收单（商品）？）新准则下对合同信息披露的要求提高，实务中如何与客户进行沟通确认？（更改函证形式？目前是否有较好的实例？）在企业的客户财务管理不是特别健全的情况下，如何控制以企业本身提供的内部证据证明其履约进度或收款权的风险？在更加依赖了法律方面的服务时，是否有必要针对每一个合同单独进行识别、确认？
非常感谢！

回答人：chenyiwei
1 、对“不可替代用途”的考虑是从企业角度，不是从客户角度。 2 、需考虑该项定制的个性化程度，是否需花费重大成本将其改成可供其他客户使用的形式等。特殊工序的经济制约性是需要考虑的。 3 、收款权问题，首先要关注合同条款约定，并通过函证、获取律师意见等方式证实符合准则要求的收款权的存在。你说的“履约进度、验收报告（服务或工程类）、签收单（商品）”等是对履约进度的审计证据，但不是对该项收款权存在与否的审计证据，不能混淆。

提问人：MPACC10 时间：2019-05-31 16:24:09
请教陈老师： 2022 年 1 月 1 日A公司与B公司签订授予专利权的协议，协议约定A公司授予期限是 3 年，每年B公司需要支付 100 元给A公司，协议未约定A公司其他的任何履约义务,。
A公司 2022 年 1 月确认的收入金额是100*3折现（即时点确认收入）还是分期确认收入。
同时该授予应适用IFRS16租赁准则还是适用IFRS15收入准则，谢谢!
我理解应不属于收入准则中的期间确认收入的模式，因为不符合期间确认收入的 3 个条件。
谢谢！

回答人：chenyiwei
专利权许可不适用租赁准则，按IFRS 15中的授予知识产权许可处理。

提问人：MPACC10 时间：2019-05-31 18:31:16
那请问是合同签订日一次确认收入还是分期？我理解一次性，谢谢！

回答人：chenyiwei
授权生效日一次性确认。